臺灣板橋地方法院刑事判決　　　　　　　　　　　　　九十一年度訴字第九五四號
　　公　訴　人　臺灣板橋地方法院檢察署檢察官
　　被　　　告　丙○○　男四十.
右列被告因偽造文書案件，經檢察官提起公訴（九十一年度偵緝字第六六號），本院
判決如左：
    主  文
丙○○行使偽造私文書，足以生損害於他人，累犯，處有期徒刑柒月。
偽造之「甲○○」印章壹枚及中華電信股份有限公司市內電話業務申請書（電話號碼
00000000）上「新用戶簽章欄」內偽造之「甲○○」印文壹枚均沒收。
    事  實
一、丙○○曾民國八十三年間因違反麻醉藥品管理條例案件，經臺灣新竹地方法院以
    八十三年度易字第一三三八號判決處有期徒刑四月，如易科罰金以三百元折算一
    日確定，於八十五年三月九日易科罰金執行完畢，猶不知悔改，於民國八十九年
    三月上旬，在台北縣土城市，拾得甲○○所有而離本人所持有之國民身分證一張
    ，竟意圖為自己不法之所有，將之侵占入己（侵占遺失物罪之追訴權時效已完成
    ）。嗣丙○○基於行使偽造私文書之犯意，並基於意圖為自己得財產上不法利益
    之概括犯意，於八十九年三月二十二日，至台北縣土城市○○路二六九號一樓旭
    泰水電材料有限公司（下稱旭泰公司），持上開甲○○之國民身分證一張，向旭
    泰公司老闆娘蔡招鳳表示伊係甲○○之朋友，委託不知情之成年人蔡招鳳向中華
    電信公司代辦申請使用市內電話門號，並利用不知情之蔡招鳳偽刻「甲○○」之
    印章一枚（未扣案）以便辦理上開申請事宜，蔡招鳳再轉交該公司不知情之業務
    員王振福辦理，王振福遂在中華電信股份有限公司（下稱中華電信公司）市內電
    話業務申請書上填寫甲○○之個人資料，並於該申請書之「新用戶簽章欄」內蓋
    用上開甲○○之印章（產生印文一枚），而偽造申請人為甲○○名義之市內電話
    業務申請書，持向中華電信公司板橋營運處申請在台北縣土城市○○路三三０號
    （起訴書誤載為巷）十三樓丙○○之租屋處裝設00000000號市內電話門
    號使用，而行使偽造之上開市內電話業務申請書，均足以生損害於甲○○及中華
    電信公司，致使中華電信公司不知情之承辦人員誤以為係甲○○本人申請上開市
    內電話門號使用，而於八十九年三月二十四日至台北縣土城市○○路三三０號十
    三樓丙○○之租屋處裝設00000000號市○○○○路並同意提供電話通訊
    撥接服務；丙○○於裝機完成後即連續多次撥打該室內電話，使中華電信公司陷
    於錯誤而提供電信撥接服務，自八十九年五月間起至八十九年七月間止，共詐得
    相當於新臺幣一萬一千一百三十九元之使用市內電話服務之財產上不法利益。
二、案經甲○○、中華電信公司分別訴請臺北縣政府警察局土城分局移送臺灣板橋地
    方法院檢察署檢察官偵查起訴。
    理  由
一、右揭事實，業據被告丙○○於本院審理時坦承不諱，核與告訴人甲○○於警訊及
    檢察官偵查中指訴之情節大致相符，並經證人蔡招鳳、王振福於警訊及檢察官偵
    查中證述屬實：又被告自八十九年一月二十日起至同年七月十九日止向邱文慶承
    租台北縣土城市清水號三三０號十三樓，亦經證人邱文慶於檢察官偵查中證述屬
    實，並有房屋租賃契約書影本一份在卷可稽；此外，復有中華電信公司臺灣北區
    電信分公司板橋營運處九十年元月五日板政密字第三四二一八六號函所附甲○○
    書立之切結書、市內電話業務申請書、查詢市話摘要資料、單機基本資料、上開
    電話號碼自八十九年四月至六月之國內長途通話明細清單影本、同營業處九十一
    年三月一日板服（九一）字第七０三二號函等件附卷可考。又依上開國內長途通
    話明細清單之記載，上開電話號碼曾於八十九年五月二十六日、同年六月一日、
    同年六月九日各有一次與（０三）四七０ｘｘｘｘ（末四碼詳見卷附中華電信公
    司客戶資料，基於維護通訊秘密而不揭露）號電話號碼通話之紀錄，而（０三）
    四七０ｘｘｘｘ號電話號碼之使用人係乙○○，有中華電信公司臺灣北區電信分
    公司中壢營運處九十一年六月十八日壢服密（九一）字第五三三號函所附客戶資
    料一份在卷可憑，而證人乙○○亦於本院具結證稱被告係伊朋友，（０三）四七
    ０ｘｘｘｘ號電話號碼係伊在使用，被告曾於八十九年間打電話與伊聯絡等語。
    綜上所述，本案事證明確，被告之犯行洵堪認定。
二、核被告所為，係犯刑法第二百十六條、第二百十條行使偽造私文書罪及同法第三
    百三十九條第二項之詐欺得利罪。又被告偽造印章、印文之行為，係偽造私文書
    之階段（或部分）行為，應為偽造私文書之行為所吸收，不另論罪；被告偽造私
    文書後，復持以行使，偽造之低度行為為行使之高度行為吸收，應僅論以行使偽
    造私文書罪。被告利用不知情之成年人蔡招鳳申請使用市內電話，並偽刻甲○○
    之印章，蔡招鳳再轉指示不知情之成年人王振福辦理，而行使上開偽造之私文書
    ，被告應屬間接正犯。被告先後多次詐欺得利犯行，時間密接，犯罪構成要件相
    同，顯係基於概括犯意為之，應依刑法第五十六條之連續犯規定論以一罪並加重
    其刑；起訴書就被告詐欺得利之犯行漏未引述刑法第五十六條連續犯規定，尚有
    未洽。又被告所犯前開行使偽造私文書及詐欺得利二罪間，具有方法目的之牽連
    關係，應從一重之行使偽造私文書罪處斷；按刑法第五十五條所稱從一重之涵義
    ，係以法定刑之輕重為標準，又刑法第二百十六條、第二百十條行使偽造私文書
    罪與刑法第三百三十九條第二項詐欺得利罪，其法定刑之最高度雖均為五年以下
    有期徒刑，但詐欺罪有選科拘役罰金之規定，行使偽造私文書則無，參以刑法第
    三十五條之規定，自應以行使偽造私文書罪為重；故公訴意旨認應從一重之詐欺
    得利罪處斷云云，顯有違誤。至於被告於八十九年三月上旬侵占已離本人所持有
    之甲○○國民身分證一張，因檢察官開始偵查時已逾一年，起訴書已載明此部分
    已罹於追訴權時效，附此敘明。末查被告有事實欄所載之犯罪前科及受有期徒刑
    易科罰金執行完畢之事實，有臺灣高等法院檢察署刑案紀錄簡覆表在卷足憑，其
    於有期徒刑執行完畢後，五年以內再犯本案法定刑為有期徒刑之罪，為累犯，應
    依法加重其刑。爰審酌被告之素行、犯罪之目的、動機、手段、所生之危害、所
    詐得之財產上不法利益及犯後已於本院審理時坦承犯行等一切情狀，量處如主文
    所示之刑。
三、被告利用不知情之蔡招鳳偽造之「甲○○」印章一枚，雖未扣案，惟無證據證明
    已滅失，仍應依刑法第二百十九條宣告沒收。又中華電信公司市內電話業務申請
    書（電話號碼00000000）已屬該公司所有，惟其上「新用戶簽章欄」內
    偽造之「甲○○」印文一枚，亦應依刑法第二百十九條宣告沒收。
據上論斷，應依刑事訴訟法第二百九十九條第一項前段，刑法第二百十六條、第二百
十條、第三百三十九條第二項、第五十五條、第四十七條、第二百十九條，罰金罰鍰
提高標準條例第一條前段，判決如主文。
本案經檢察官孫治平到庭執行職務。
中    華    民    國      九十一      年      十      月      十五      日
                                      臺灣板橋地方法院刑事第三庭
                                          法  官  樊  季  康
右正本證明與原本無異。
如不服本判決，應於判決送達後十日內，向本院提出上訴狀。
                                          書記官  馬  秀  芳
中    華    民    國      九十一      年      十      月      十五      日
附錄本案論罪科刑主要法條全文：
刑法第二百一十條
偽造、變造私文書，足以生損害於公眾或他人者，處五年以下有期徒刑。
刑法第二百一十六條
行使第二百十條至第二百十五條之文書者，依偽造、變造文書或登載不實
事項或使登載不實事項之規定處斷。
刑法第三百三十九條
意圖為自己或第三人不法之所有，以詐術使人將本人或第三人之物交付者
，處五年以下有期徒刑、拘役或科或併科一千元以下罰金。
以前項方法得財產上不法之利益或使第三人得之者，亦同。
前二項之未遂犯罰之。
